【裁判字號】    97,交聲,235
【裁判日期】    970519
【裁判案由】    違反道路交通管理處罰條例聲明異議
【裁判全文】
臺灣士林地方法院交通事件裁定         97年度交聲字第235號
原處分機關  交通部公路總局臺北區監理所基隆監理站
異  議  人
即受處分人  乙○○
上列異議人即受處分人因違反道路交通管理處罰條例案件，對於
交通部公路總局臺北區監理所基隆監理站於民國97年2 月18日所
為之處分（原處分案號：基監字第裁42-C00000000號），聲明異
議，本院裁定如下：
    主  文
異議駁回。
    理  由
一、異議意旨略以：異議人即受處分人乙○○於民國96年12月25
    日20時40分許，駕駛車號560-DL號營業小客車行經臺北縣永
    和市○○路581 號時，遭執勤警察以其有「執業登記證未依
    規定放置」之違規製單舉發，惟伊並無上述違規行為，其將
    登記證放置於前擋風玻璃之明顯位置處，而執勤警察不查竟
    仍開單舉發，對原處分有所不服，為此聲明異議云云。
二、原處分意旨略以：異議人於96年12月25日20時40分許，駕駛
    車號560-DL號營業小客車行經臺北縣永和市○○路581 號時
    ，未將執業登記證依規定放置而將其置於遮陽板上，為臺北
    縣政府警察局永和分局執勤警察發現，遂上前攔查並依法製
    單舉發，經原處分機關交通部公路總局臺北區監理所基隆監
    理站認定違規事實明確，爰依道路交通管理處罰條例第36條
    第5 項之規定，裁處異議人新臺幣一千五百元之罰鍰。
三、經查：
  (一)按計程車應於儀錶板上右側與右前座椅背設置執業登記證插
    座。又營業小客車駕駛人雖已領有執業登記證而未依規定放
    置車內指定之插座者，不得駕車，道路交通安全規則第42條
    第2 項前段、第114 條第5 款分別定有明文。次按計程車駕
    駛人應將執業登記證置於儀錶板上右側，又前項執業登記證
    之置放位置，已裝有安全氣囊或其他汽車原廠所附之安全設
    備者，應另擇儀表板上其他明顯位置置放，計程車駕駛人執
    業登記管理辦法第13條亦定有明文。又計程車駕駛人向警察
    機關辦理執業登記而領取之執業登記證，未依規定安置車內
    指定之插座或以他物遮蔽者，處新臺幣（下同）一千五百元
    罰鍰，道路交通管理處罰條例第36條第5 項復規定甚明。
  (二)異議人於96年12月25日20時40分許，駕駛車號560-DL號營業
    小客車行經臺北縣永和市○○路581 號時，未將執業登記證
    依規定放置，為臺北縣政府警察局永和分局執勤警察發現而
    上前攔查並依法製單舉發之事實，有臺北縣政府警察局北縣
    警交字第C00000000 號舉發違反道路交通管理事件通知單影
    本一紙在卷可稽。
  (三)再據證人即製單舉發警察丙○○於本院審理時結證稱：「（
    本件交通違規事實，是否由你製單舉發？）是」、「（請詳
    細說明異議人違規情形？）96年12月25日下午10時40分在永
    和市○○路與豫溪街口執行交通勤務，異議人車子經過該路
    口，我們在路邊交通稽查，看到異議人整台車擋風玻璃前，
    沒有依規定放置營業登記證，也沒有放壓克力板，剛好異議
    人在中正路581 號前載客，所以我們往前依法舉發」、「（
    異議人營業登記證當時放在何處？）放在乘客處座位遮陽板
    內」、「（照規定應該放在何處？）儀表板右側」、「（異
    議人違規當時執業登記證，是不是掛在擋風玻璃上？〈提示
    異議人提出照片影本第一張〉）當時他沒有放在那裡，因為
    我從擋風玻璃看進去，異議人的擋風玻璃都沒有掛東西」、
    「（異議人違規當時有無告訴你執業登記證放在擋風板上？
    ）他沒有跟我說執業登記證掛在擋風玻璃上，我只有看到他
    從遮陽板處拿出執業登記證給我看」、「（違規當時會不會
    光線不好，所以你從外面看不清楚，異議人擋風玻璃有無掛
    執業登記證？）中正路口路燈很亮，附近有店家的燈光，而
    且我也沒有近視，所以應該看得很清楚」、「（當時執勤的
    時候，是否只有你一位警員？）還有另一個警員也在現場，
    異議人確實沒有將執業登記證放在擋風玻璃處」等語（見本
    院97年3 月7 日訊問筆錄），復據證人即於違規當時與上開
    製單舉發警察丙○○一同執行交通勤務之警察甲○○於本院
    審理時結證稱：「（本件異議人96年12月25日的交通違規，
    是否有在現場執行取締工作？）我有跟證人丙○○一起執行
    交通勤務」、「（異議人當天因為執業登記證沒有放在規定
    的位置而被取締這件事情，是否知道？）知道」、「（你當
    時有無看到異議人執業登記證放置位置？）沒有」、「（丙
    ○○取締的時候，當時你人所在位置如何？）我們共同執行
    勤務，但是我沒有看到異議人的執業登記證放在哪裡」、「
    （異議人說執業登記證放在照片上所載的位置，你當時有無
    看到？〈提示異議人庭呈營業登記證放置位置照片〉）當時
    我從汽車前面的擋風玻璃看進去是沒有掛東西」等語屬實（
    見本院97年4 月16日訊問筆錄），互核上開二人證言均屬相
    符，再衡諸證人丙○○及甲○○皆為臺北縣政府警察局永和
    分局之警察，依法執行道路交通管理勤務，與異議人素不相
    識，復無怨隙，應無甘冒觸犯偽證重罪，故意構詞誣陷異議
    人之可能，其等證言自得為本院判斷之依據。
  (四)又按道路交通管理處罰條例第36條第5 項規定立法目的，無
    非係要求營業用小客車駕駛人，確實將領得之執業登記證依
    規定放置，除可讓乘客明確知悉是否為合法之計程車駕駛及
    知悉駕駛人之姓名外，益讓車外民眾及執行稽查任務之員警
    在車外可辨識該部計程車上之駕駛人是否為具合法資格之計
    程車駕駛，便於稽查，是以計程車駕駛人於執業過程中（不
    僅包括車上有乘客時，尚包括空車在市區道路上繞行待客之
    時間）應確實依上開辦法妥適安置執業登記證及副證。本件
    異議人既未依規定放置，使在車外之民眾及執行稽查任務之
    警察不易辨識該部計程車上之駕駛人身分，以便查詢是否為
    具合法資格之計程車駕駛，自與道路交通管理處罰條例第36
    條第5 項規定之立法本旨有違。況異議人為營業自小客車駕
    駛人，領有計程車執業登記證，應知悉相關法規所規定該執
    業登記證之放置位置，自應依規定放置，否則即難據以主張
    免責。
  (五)綜上所述，異議人之異議理由，應屬卸責之詞，委無可採。
    本件事證明確，異議人違規行為堪以認定。原處分機關認為
    異議人違規事實明確，爰依道路交通管理處罰條例第36條第
    5 項之規定，裁處異議人新臺幣一千五百元之罰鍰，，核無
    違誤。本件異議為無理由，應予駁回。
四、據上論斷，應依道路交通案件處理辦法第19條，裁定如主文
    。
中    華    民    國    97    年     5    月    19    日
                  交通法庭法  官     周明鴻
以上正本證明與原本無異。
如不服本裁定應於裁定送達後5 日內向本院提出抗告狀。
                          書記官     丁梅芬
中    華    民    國    97    年    5     月    19    日


司法院資訊處製作；財團法人民間司法改革基金會備份。
